最高法院刑事判決　　　　　　一○○年度台上字第六九五三號
上　訴　人　潘木榮
選任辯護人　張仁懷律師
上列上訴人因妨害性自主案件，不服台灣高等法院台南分院中華
民國九十九年十月二十七日第二審判決（九十九年度上訴字第六
四九號，起訴案號：台灣台南地方法院檢察署九十七年度偵字第
一六五六五號），提起上訴，本院判決如下：
    主  文
上訴駁回。
    理  由
按刑事訴訟法第三百七十七條規定：上訴於第三審法院，非以判
決違背法令為理由，不得為之；是提起第三審上訴，應以原判決
違背法令為理由，係屬法定要件。如果上訴理由書狀並未依據卷
內訴訟資料具體指摘原判決不適用何種法則或如何適用不當，或
所指摘原判決違法情事，顯與法律規定得為第三審上訴理由之違
法情形不相適合時，均應認其上訴為違背法律上之程式，予以駁
回。上訴人潘木榮上訴意旨略稱：(一)、原判決採被害人乙女（姓
名、年籍詳卷）於檢察官偵查時稱：「（問：你有無反抗拒絕潘
木榮？）有。我有推跟拉他的手，還有跟他說不要這樣做」等語
。認上訴人係在乙女明確表達拒絕之意下，仍違反其意願，強吻
並撫摸乙女胸部。但當日乙女先稱：「當天我去那邊補習數學，
潘木榮在我旁邊輔導，等同學離開之後，他就親我嘴巴，對我舌
吻，還把手伸進衣服裡面摸我的胸部、腰部」。嗣始稱：「有。
我有推跟拉他的手，還有跟他說不要這樣做」、「他有寫一張紙
條跟我說對不起、他不是故意的。可是那張紙條好像是被潘木榮
拿走了」。可知上訴人先是利用乙女年幼加以猥褻，但在乙女明
確表示拒絕後，立即停止行為，並向乙女道歉，應非如原判決所
認定之上訴人在乙女表示拒絕後，違反其意願仍加以猥褻。乙女
於檢察官偵訊時稱：「（問：潘木榮有無打你、罵你、恐嚇你之
行為？）都沒有」。足證上訴人未對乙女實施強暴、脅迫、恐嚇
或其他相類之強制行為，與強制猥褻罪之構成要件不該當，應視
其情形成立猥褻幼女罪或性騷擾之罪。(二)、乙女指控上訴人對其
猥褻之時間，尚有王○○、江○○等學生在教室內等候家長接送
返家，其二人於警詢及檢察官偵訊時均證稱當日教室內無任何異
狀。而乙女在事發後仍一直待在教室內，至當日下午三點半，始
由其母至教室接回家。足證上訴人非以強制性手段對乙女為猥褻
行為，否則乙女遭強制猥褻之際，當大聲尖叫呼救，請求旁人協
助脫困，至少亦應立即離開現場，以免再次受到傷害。以此推斷
上訴人當時所為，應屬偷襲式、短暫性之不當觸摸行為，且對於
自己失態行為深感不安，立即道歉，以致乙女得以安心留在教室
等候其家人接回家。(三)、案發時為中午時分，在僅由玻璃門隔開
之道路旁教室，客觀上絕無引起乙女之性慾，或滿足上訴人自己
之性慾，所為不當之觸摸及親吻，應止於具有性暗示之調戲階段
行為，當論以性騷擾防治法之強制觸摸罪等語。
惟查：證據之取捨與其證明力之判斷，以及事實有無之認定，屬
事實審法院之職權，苟其取捨證據與判斷證據證明力並不違背經
驗法則及論理法則，即不容任意指為違背法令，而執為第三審適
法之上訴理由。原判決綜合全案卷證資料，本於事實審法院之推
理作用，認上訴人有其事實欄所載犯行。因而維持第一審論上訴
人以對於未滿十四歲之女子，以違反其意願之方法，而為猥褻之
行為罪，量處有期徒刑三年八月之判決，駁回上訴人在第二審之
上訴。已敘明證據調查、取捨之結果，及憑以認定犯罪事實之心
證理由。並說明所謂猥褻，係指性交以外，足以興奮或滿足性慾
之一切色情行為，即在客觀上足以誘起他人性慾，在主觀上足以
滿足自己性慾，侵犯他人性自主之權利，使有被侵犯之感覺，屬
性侵害之概念。至性騷擾防治法第二十五條規定之「性騷擾」，
指對被害人之身體為偷襲式、短暫式、有性暗示之不當觸摸，含
有調戲意味，而使人有不舒服之感覺，但不符合強制猥褻構成要
件之行為而言。又刑法第二百二十四條第一項強制猥褻罪，依民
國八十八年四月二十一日修正前之規定以「對於男女以強暴、脅
迫、藥劑、催眠術或他法，至使不能抗拒而為猥褻之行為」為構
成要件。所謂「他法」，依當時規定固指類似於強暴、脅迫、藥
劑、催眠術或與之相當之方法。惟該次修正後之現行法以「對於
男女以強暴、脅迫、恐嚇、催眠術或其他違反其意願之方法，而
為猥褻之行為」為構成要件。其立法理由係以原條文之「至使不
能抗拒」，要件過於嚴格，容易造成受侵害者，因為需要「拼命
抵抗」而致生命或身體方面受更大之傷害，故修正為「違反其意
願之方法」（即不以「至使不能抗拒」為要件）。則修正後所稱
其他「違反其意願之方法」，應係指該條所列舉之強暴、脅迫、
恐嚇、催眠術以外，其他一切違反被害人意願之方法，妨害被害
人之意思自由者而言，不以類似於所列舉之強暴、脅迫、恐嚇、
催眠術等相當之其他強制方法，足以壓抑被害人之性自主決定權
為必要，始符立法本旨。依乙女所述，上訴人先親吻乙女，在乙
女推拉並口頭勸阻無效後，更伸手撫摸乙女胸部，則上訴人案發
當日對乙女身體所為之動作，顯非偷襲式、短暫式之觸摸，而係
在乙女以肢體動作及言語明確表達拒絕之意思後，為滿足個人慾
念，違反乙女意願，所為侵犯乙女性自主決定權之行為。上訴人
所為係接觸乙女口唇、胸部等足以引起性反應之部位，並非手、
肩膀等一般社交可能接觸之部位。其親吻乙女口唇，撫摸乙女胸
部，除滿足自己性慾外，且足以誘起他人之性慾，而該當猥褻之
內涵。所為應屬強制猥褻罪之範疇，非僅止於性騷擾。而對上訴
人及其辯護人所辯：上訴人係一時不自覺，乘乙女不備之際，對
其為偷襲式、短暫式之觸摸，並無強制猥褻之故意，且乙女係不
及抗拒，上訴人應僅成立性騷擾罪云云，如何係飾卸之詞，均不
足採，詳加說明指駁。所為論斷，俱有卷存證據資料可資覆按。
上訴意旨(一)置原判決論斷明白之事項於不顧，自行詮釋應成立之
罪名，難認係具體指摘之合法上訴第三審理由。其他上訴意旨徒
憑己見，或就原審採證認事職權之適法行使，任意指摘違背法令
，或對部分與事實認定及判決結果無影響之枝節問題，仍為單純
事實之爭辯，均非依據卷內資料為具體指摘之合法上訴第三審理
由。應認本件上訴違背法律上之程式，予以駁回。
據上論結，應依刑事訴訟法第三百九十五條前段，判決如主文。
中    華    民    國  一○○  年   十二   月   十四   日
                      最高法院刑事第四庭
                          審判長法官  洪  文  章  
                                法官  王  居  財  
                                法官  郭  毓  洲  
                                法官  韓  金  秀  
                                法官  沈  揚  仁  
本件正本證明與原本無異
                                      書  記  官  
中    華    民    國  一○○  年   十二   月   十五   日
                                                     Ｍ